【裁判字號】    90,重訴,286
【裁判日期】    900629
【裁判案由】    給付借款
【裁判全文】
臺灣臺南地方法院民事判決  九十年度重訴字第二八六號
    原      告  台灣土地銀行
    法定代理人  乙○○
    訴訟代理人  丙○○
    被      告  甲○○
右當事人間請求給付借款事件，本院判決如左：
    主    文
被告應給付原告新台幣陸佰萬元，及自民國八十九年六月二十一日起至清償日止，按
週年利率百分之九點一一五計算之利息，並自民國八十九年七月二十二日起至民國九
十年一月二十一日止，按上開利率百分之十，自民國九十年一月二十二日起至清償日
止，按上開利率百分之二十計算之違約金。
訴訟費用由被告負擔。
    事    實
甲、原告方面：
一、聲明：如主文所示。
二、陳述：被告於民國八十七年二月二十一日向原告借貸新台幣（下同）陸佰萬元，
    約定利息按原告基本放款利率加六點五碼計算，並機動調整，借款期限自八十七
    年二月二十一日起至九十年二月二十一日止，並約定逾期清償在六個月以內者，
    按上開利率百分之十，逾期在六個月以上者，按上開利率百分之二十計付違約金
    。詎被告自八十九年六月二十一日起即未予繳息，尚餘如主文所示之本金、利息
    及違約金，屢向被告催討，均置之不理，依借據第五條約定已喪失期限利益，應
    視為全部到期，為此提起本件訴訟。
三、證據：提出借據、授信約定書、利率查詢單、放款帳卡、放款付計算書、抵押權
    設定契約書、他項權利證明書各一紙、催收戶帳卡各一紙、戶籍謄本二紙、分行
    轉帳收入傳票三紙為證。
乙、被告方面：
一、聲明：原告之訴駁回。
二、陳述：本件借款係被告從八十年間開始借，其後於八十七年換約，直到八十九年
    六月二十一日因為景氣不好，才無法繳息，且其自報紙得知金融局對短期借款可
    以暫緩清償利息，故希望被告能同意緩期清償。
三、證據：提出起訴書、宜蘭縣政府函、治療證明書、剪報各一紙、屏東縣政府函二
    紙、土地登記簿謄本三份為證。
    理    由
一、原告起訴主張被告於八十七年二月二十一日向原告借貸陸佰萬元，約定利息按原
    告基本放款利率加六點五碼計算，並機動調整，借款期限自八十七年二月二十一
    日起至九十年二月二十一日止，並約定逾期清償在六個月以內者，按上開利率百
    分之十，逾期在六個月以上者，按上開利率百分之二十計付違約金。詎被告自八
    十九年六月二十一日起即未予繳息，尚餘如主文所示之本金、利息及違約金，屢
    向被告催討，均置之不理，依借據第五條約定已喪失期限利益，為此提起本件訴
    訟。被告則以其從八十年間開始向原告借貸，其後於八十七年換約，直到八十九
    年六月二十一日因為景氣不好，才無法繳息，且其自報紙得知金融局對短期借款
    可以暫緩清償利息，故希望被告能同意緩期清償等語，資為抗辯。
二、原告主張之事實，業據其提出借據、授信約定書、利率查詢單、放款帳卡、放款
    付計算書、抵押權設定契約書、他項權利證明書各一紙、催收戶帳卡各一紙、分
    行轉帳收入傳票三紙為證，且為被告所是認，核屬相符，自堪信為真實。至被告
    辯稱其從報載得知金融局已同意就短期貸款准予延期清償等語，惟被告就此，並
    無證以實其說；且金融局非本件契約當事人，無從代原告同意被告延期清償，縱
    有此事實，亦不能據以拘束原告，則被告所辯，自不足採。另被告所提起訴書、
    宜蘭縣政府函、治療證明書、剪報各一紙、屏東縣政府函二紙，以此證明其設立
    長清之家，以收容遭遺棄之老人及精神病患，惟此與本件借款無關，故亦不足以
    免除被告清償債務之義務。
三、綜此，原告依消費借貸契約請求被告給付原告陸佰萬元，及自八十九年六月二十
    一日起至清償日止，按週年利率百分之九點一一五計算之利息，並自八十九年七
    月二十二日起至九十年一月二十一日止，按上開利率百分之十，自九十年一月二
    十二日起至清償日止，按上開利率百分之二十計算之違約金，為有理由，應予准
    許。
四、據上論結：本件原告之訴為有理由，爰依民事訴訟法第七十八條，判決如主文。
中      華      民      國    九十      年      六      月    二十九    日
                                  臺灣臺南地方法院民事第三庭
                                              法      官  林富郎
右為正本係照原本作成
如對本判決上訴，須於判決送達後廿日內向本院提出上訴狀
中      華      民      國    九十      年      六      月    二十九    日
                                              法院書記官  陳南山


司法院資訊處製作；財團法人民間司法改革基金會備份。
